---
title: "Grafico di Dumbbell dinamico realizzato con flexdashboard"
author: "SM"
date: "`r format(Sys.time(), '%d-%m-%Y')`"
output:
    flexdashboard::flex_dashboard:
        theme: default      # Available themes: default, cerulean, journal, flatly, darkly, readable, spacelab, united, cosmo, lumen, paper, sandstone, simplex, yeti.
        orientation: columns
        vertical_layout: fill
        # storyboard: true
runtime: shiny
# runtime: shiny_prerendered
---


```{r setup, include = FALSE}
#---------------------------------------
# Required libraries
#---------------------------------------
library(tidyverse)      # load all tidyverse stuff
library(lubridate)      # tidy management of date and time

library(flexdashboard)
#---------------------------------------
```

```{r global, include = FALSE}

# all expensive work should go here

#---------------------------------------
# Constants
#---------------------------------------
# OS-specific constants
SEPARATOR <- .Platform$file.sep

# define the current directory, i.e., the directory that contains the source files
SRC  <- getwd()

# the main project directory is the parent of the source directory
# PROJECT <- file.path(SRC, "..") %>% normalizePath()
PROJECT <- file.path(SRC, ".") %>% normalizePath()

# define main directory contining all data files
# DATA <-  file.path(PROJECT, "dati")
DATA <-  file.path(PROJECT, ".")

# define directories for output files (e.g., reports and plots) 
# (they can be created later if they do not already exist)
# OUTPUT <-  file.path(PROJECT, "dati")
OUTPUT <-  file.path(PROJECT, ".")

# set timezone
Sys.setenv(TZ = "CET")
#---------------------------------------


#---------------------------------------
# User-defined parameters
#---------------------------------------

csv_filename <- "dati.csv"
xls_filename <- "dati.xlsx"
sheet_main <- "Foglio 1"
# skip_main <- 2
#---------------------------------------


#---------------------------------------
# Functions
#---------------------------------------

# fix names of dataframe columns
fix_column_names <- function(df) {
    df_names <- names(df)
    fixed_names <- df_names %>%
        str_replace("[.]", "_")

    names(df) <- fixed_names

    return(df)
}
#---------------------------------------

# fix formats of dataframe columns
fix_column_formats <- function(df) {
    
    # convert all columns containing dates to the proper <date> format
    df$Decorrenza_contratto <- df$Decorrenza_contratto %>% lubridate::dmy()
    df$Scadenza_contratto   <- df$Scadenza_contratto   %>% lubridate::dmy()
    df$Data_inizio <- df$Data_inizio %>% lubridate::my()
    df$Data_fine   <- df$Data_fine   %>% lubridate::my()

    # convert colum "Stato" to the factor format
    df$Stato <- df$Stato %>% forcats::as_factor()
    
    return(df)
}
#---------------------------------------

# define new columns
def_columns <- function(df) {
    # define a column  by merging "Cliente" and "Servizio"
    df <- df %>% mutate(CS = paste("Cliente", Cliente, "-", "servizio", Servizio), .keep = "all") %>% 
    relocate(CS, .before = Cliente)
    df$CS <- df$CS %>% forcats::as_factor() %>% forcats::fct_rev()

    # define a column containg the last day of the month associated to the "Data_fine" field
    df$Data_fine_last_day <- lubridate::ceiling_date(df$Data_fine, "month") - days(1)

    return(df)
}
#---------------------------------------


#---------------------------------------
# Read data file and clean/fix data
#---------------------------------------
input_file <- file.path(DATA, csv_filename)
# input_file <- eventReactive(input$file, {
#     input_file <- input$file$datapath
# })

fileData <- reactivePoll(1000, NULL,
    checkFunc = function() {
        if (file.exists(input_file))
            file.info(input_file)$mtime[1]
        else
            ""
    },
    valueFunc = function() {
        ddf <- read.csv(input_file, header = TRUE, strip.white = TRUE)
        ddf <- fix_column_names(ddf)
        ddf <- fix_column_formats(ddf)
        ddf <- def_columns(ddf)

        return(ddf)
    }
    )
#---------------------------------------
```


## Input {.sidebar}

```{r}
# fileInput("file1", "Scegli il file CSV:",
#           multiple = FALSE,
#           accept = c("text/csv", "text/comma-separated-values,text/plain", ".csv"),
#           placeholder = "No file selected")

# chaining after an arithmetic operation requires the expression to be wrapped in braces 
start_date <- Sys.Date() %>% {lubridate::year(.) - 2} %>% as.character() %>% paste0("01-01-", .) %>% lubridate::dmy() %>% as.character()
end_date <- Sys.Date() %>% {lubridate::year(.) + 1} %>% as.character() %>% paste0("31-12-", .) %>% lubridate::dmy() %>% as.character()

# # set range of dates to be shown in input sidebar
# min_date <- min(fileData()$Data_inizio) %>% lubridate::year() %>% paste0("01-01-", .) %>% lubridate::dmy() %>% as.character() %>% reactive()
# max_date <- max(fileData()$Data_fine) %>% lubridate::year() %>% paste0("31-12-", .) %>% lubridate::dmy() %>% as.character() %>% reactive()

dateRangeInput("daterange", 
               label = "Selezionare la data iniziale e finale da visualizzare:", 
               # start = start_date, end = end_date,
               format = "dd-mm-yyyy", language = "it", separator = " a ",
               startview = "year"
    )

observeEvent(list(fileData()), {
    updateDateRangeInput(getDefaultReactiveDomain(),
                         "daterange",
                         start = min(fileData()$Data_inizio),
                         end = max(fileData()$Data_fine)
                         )
    })


# actionButton("update", "Aggiorna il grafico", class = "btn btn-primary", icon("person-running"))

# # normally limits are based on range of dates in the data file
# range_limits <- c(min(fileData()$Data_inizio), max(fileData()$Data_fine)) %>% reactive()
```

::: usage

Il grafico e la tabella presentano le date di inizio e di termine di ciascun contratto stipulato con i clienti, insieme al relativo stato attuale (pagato, prossima scadenza, da pagare).

Tutte le modifiche apportate al file dati vengono riflesse automaticamente sia nel grafico che nella tabella.
:::

```{r}
```


## Column {.tabset}

### Grafico dinamico

```{r}
renderPlot({
    xlimits <- input$daterange %>% as.Date(origin = "1970-01-01")
    
    p <- ggplot(data = fileData()) + 
        geom_segment(aes(x = Data_inizio, xend = Data_fine_last_day, y = CS, yend = CS), linewidth = 0.0) +
        geom_rect(aes(xmin = Data_inizio, xmax = Data_fine_last_day, ymin = as.numeric(CS) - 0.1, ymax = as.numeric(CS) + 0.1, fill = Stato), color = "black") +
        geom_text(aes(x = Data_inizio, y = as.numeric(CS), label = Label), color = "black", 
                  hjust = "left", nudge_x = 5, 
                  vjust = "bottom", nudge_y = 0.25) +
        coord_cartesian(xlim = xlimits, expand = TRUE, default = TRUE) +
        scale_x_date(date_breaks = "6 months", date_labels = "%m-%y", minor_breaks = "1 month", 
        # limits = input$daterange %>% as.Date(origin = "1970-01-01") %>% lubridate::ymd(), 
        expand = expansion(mult = 0.02), position = "bottom") +
        labs(x = "Data") + 
        theme_minimal() + 
        theme(axis.text = element_text(size = 14), 
              axis.title.x = element_blank(), 
              axis.title.y = element_blank(), 
              panel.grid.major.x = element_line(linewidth = 0.2,  color = "black"),
              panel.grid.minor.x = element_line(linewidth = 0.1, color = "gray"),
              legend.position = "bottom"
              )
    p
})
```

### Tabella dati
```{r}
renderTable({fileData() %>% 
        select(!c(CS, Data_fine_last_day)) %>% 
        mutate(
            across(matches(c("Data", "contratto")), stamp("31-12-1970")),
            across(matches(c("Data", "contratto")), as.character)
            )
    }, striped = TRUE, hover = TRUE, bordered = FALSE, width = "auto",)
```


### Informazioni
::: card
Il diagramma di Dumbbell è una tipologia di grafico in cui i due punti estremi di ciascun gruppo sono connessi da linee rette. Questo tipo di grafico è utile per visualizzare le variazioni di una variabile in due differenti momenti temporali o per rappresentare l'intervallo di variazione di una variabile tra gruppi differenti.

Può essere impiegato, ad esempio, per mostrare la crescita della popolazione in due anni diversi in varie nazioni o per evidenziare le differenze tra clienti attuali e potenziali di un certo numero di imprese.

Nel caso specifico, il grafico mostra le date di inizio e fine di ogni contratto stipulato con i clienti, indicando anche lo stato (pagato, prossima scadenza, da pagare) di ciascun contratto.

Oltre che tramite RStudio, lo script può essere eseguito anche dal Terminale di macOS. In questo caso bisogna prima esguire `cd <nome directory>` per spostarsi nella directory contenete lo script `flexdumbell.Rmd` e poi eseguire il comando:
```
% Rscript -e "rmarkdown::run('flexdumbell.Rmd', shiny_args = list(launch.browser = TRUE))"
```
:::


### DEBUG

#### box1
```{r}
renderText(input_file)
```

#### box2
```{r}
renderText(input$daterange)
```

#### box3
```{r}
renderText(input$daterange %>% as.Date(origin = "1970-01-01") %>% lubridate::ymd() %>% as.character())
```
